【裁判字號】    95,交聲,506
【裁判日期】    950831
【裁判案由】    交管條例聲異
【裁判全文】
臺灣板橋地方法院交通事件裁定        95年度交聲字第506 號
原處分機關  交通部公路總局臺北區監理所蘆洲監理站
受處分人即  甲○○
異  議  人
上列受處分人因違反道路交通管理處罰條例案件，對於交通部公
路總局臺北區監理所蘆洲監理站於民國95年3 月20日所為之處分
（原處分案號：北監蘆字第裁46－AEB090956 號），聲明異議，
本院裁定如下：
        主  文
原處分撤銷。
甲○○不罰。
        理  由
一、原處分意旨略以：本件異議人即受處分人甲○○於95年2 月
    9 日13時20分許，騎乘車號J3W-339 號普通重機車，行經有
    燈光號誌管制之臺北市○○路○段時，闖紅燈行駛，為臺北
    市政府警察局士林分局溪山派出所執勤員警攔查，並填製北
    市警交大字第AEB090956 號違反道路交通管理事件通知單（
    下稱舉發違規通知單）舉發。原處分機關依道路交通管理處
    罰條例第53條之規定，裁處異議人罰鍰新臺幣1,800 元，並
    依同條例第63條第1 項第3 款記違規點數3 點。
二、聲明異議意旨略以：異議人於95年2 月9 日13時20分許，騎
    乘車號J3W-339 號普通重機車，行至至善路3 段71巷十字路
    口適逢綠燈，即疾行通過，異議人於通過十字路口行駛一小
    段距離後，發現同行出遊之5 位同學未能跟上（共騎乘4 輛
    機車），遂放慢速度等候同行之同學，此際發現來了2 位員
    警正追逐著同行出遊之4 輛機車，員警竟不辨闖紅燈機車之
    數量，於攔下已跟上異議人之同行4 輛機車之際，不分青紅
    皂白的冤稱異議人亦有闖紅燈，且不接受異議人之解釋，便
    要異議人於舉發違規通知單上簽名，然異議人於上揭時間並
    未違規，為此聲明異議，爰請求撤銷原處分等語。
三、訊據異議人固不否認於上揭時間曾騎乘車號J3W －339 號普
    通重型機車行經至善路3 段71巷時十字路口之事實，惟堅決
    否認有上開違規事實，並辯稱：伊確定是於綠燈時通過該路
    口，之後伊即騎車慢行以等待同行之同學跟上等語。經查：
(一)、證人即本件舉發異議人違規之執勤員警林文勇原本於本院95
    年4 月25日訊問時係證稱：我與同事2 人駕駛吉普車從至善
    路3 段55號巷子內轉出來後，行在異議人他們後方約100 公
    尺處，因為至71巷口間有一個斜坡、71巷口有一個紅綠燈，
    所以由後往前看有幾輛車能看的非常明顯，看到異議人及其
    他的3 部機車到至善路71巷口時已是紅燈，他們連同異議人
    4 部機車並沒有停下，我們看到4 部機車都闖紅燈，就在後
    方鳴笛、吹哨子要他們停下，攔停後告知他們闖過71巷口的
    紅燈，我負責告發3 部機車，另一同事告發1 部機車，於攔
    停時他們的4 部機車是併行的，攔下後他們停下來的位置是
    1 部機車在前面，另外異議人之機車及另2 部機車在後面，
    攔下異議人後，告知他們闖紅燈，當時異議人並沒有反應；
    我確實記得是4 部機車違規等語（見本院95年4 月25日訊問
    筆錄），然而，本件異議人於95年2 月9 日13時20分許，為
    警攔查舉發闖紅燈違規時，與其結伴出遊之4 輛機車駕駛人
    乙○○、吳俊賢、盧伯任及丁○○等人亦遭警攔查舉發闖紅
    燈違規，並填製舉發違規通知單乙節，此有由證人林文勇於
    95年5 月5 日傳真到本院之本件舉發違規通知單（編號AEB0
    90956 號）及其他4 張舉發違規通知單影本（編號分別：AE
    B090 955、ABY549115 、AEB090957 、AEB090958） 共5 張
    在卷可佐。所以，證人丙○○○○既證述其在上開路段有目
    擊到4 部機車闖紅燈違規，何以會舉發5 部機車駕駛人違規
    ，即有疑問。雖證人林文勇本院於95年5 月25日訊問時另依
    據上開5 張舉發違規通知單內容而更異前詞證述稱：經伊查
    閱存根聯發現自己當時係告發4 部機車，同事則告訴1 部機
    車，所以，該次一共舉發5 部機車等語（見本院95年5 月25
    日訊問筆錄）。惟參酌證人丙○○○○於本院95年4 月25日
    訊問時尚證稱：伊之所以確認看到異議人所騎乘的機車闖紅
    燈，是因為將異議人攔停下來時，異議人確實是在4 部機車
    的車陣中等語（見本院95年4 月25日訊問筆錄），則證人丙○○○○是否係因為異議人為警攔停時，其機車所停放位置
    係夾雜在其他結伴同遊的機車車陣之中，以致誤認異議人亦
    為當時行經上開路口闖紅燈違規的機車車陣的一員，係有可
    疑。
(二)、其次，訊據證人即與證人丙○○○○一同執勤之戊○○○○
    於本院訊問時係具結證稱：我當時係坐在林文勇所駕巡邏車
    旁，我第一時間有看到一群機車闖紅燈過去，當時沒有確定
    車子的總數量，我目擊3 至4 輛以上機車闖紅燈，我沒有辦
    法很確定是5 輛車，我看到對向車道沒有來車，也都已經停
    車，也看到交通號誌確定是紅燈，而這群摩托車繼續前進，
    所以確定這群車隊闖紅燈，我攔下他們的時候才確定他們是
    5 台機車，我當時是想說攔下他們之後，他們如果對我們舉
    發有意見的話，也可以當場對我們提出異議；又該路段那裡
    是斜坡，所以視線會有死角，有可能後面的車子會擋住前面
    的車子等語（見本院95年5 月25日訊問筆錄），所以證人黃
    釋賢既與證人林文勇同時坐在巡邏車上，其尚且無法確定是
    否係有5 輛機車違規闖紅燈，則證人林文勇是否能未遭車陣
    機車群擋住視線而得正確辨認違規闖紅燈機車的數量，即非
    無疑義。
(三)、再者，證人乙○○於本院訊問時具結後證稱：當時異議人在
    前面第1 台，連我在內的4 台機車則在後面，當時我看到異
    議人已經過了紅綠燈後，燈號在變換，我是第1 台闖紅燈的
    人，其他3 台分別由丁○○、吳俊、賢盧柏任所騎機車也跟
    著闖紅燈，異議人有向警察表示其沒有闖紅燈，但警察說有
    目擊異議人闖紅燈，要我們不要再講了等語綦詳（見本院95
    年4 月25日訊問筆錄第4 頁）；另證人丁○○於本院訊問時
    具結後亦證稱：我們總共5 台機車，異議人是第1 台機車，
    他距離我們第2 台車有一點距離，大約100 公尺，異議人是
    第1 台車有突然加速，好像是去看有什麼地點可以烤肉，到
    那個路口時，異議人已經在前方距離我們有一段距離，當時
    異議人過路口的時候還是綠燈，因為我們的第2 台機車要過
    的時候是由黃燈轉成紅燈，第2 台決定加速，我們後面擔心
    跟不上前面的車子，也就跟著加速闖紅燈，闖過去後就跟上
    異議人，因為我們5 台車子是一起去郊遊的，異議人不可能
    自己1 台車子自己騎，所以在我們已經跟上異議人之後，警
    察也就跟著上，當時我是最後一台機車，所以有鳴喇叭提醒
    他們警察在後面，警車順著開到我們前面，攔下我們，要我
    們靠邊停車，我即順勢騎到前面停下，我確實有聽到異議人
    對我們說她沒有闖紅燈等情屬實（見本院95年5 月25日訊問
    筆錄）。是以，證人乙○○、丁○○二人之證述核與異議人
    所述情節相符合。從而，異議人上開所辯，尚非無據。
(四)、綜上各節所述，證人林文勇、黃釋賢對於渠等舉發當時所目
    擊之闖紅燈機車數目究竟為何係有出入，則渠等於舉發當時
    是否未因視距障礙等狀況以致發生誤認或記憶錯誤之情形，
    仍有上開合理懷疑存在，自無從遽引渠等之證言為不利於異
    議人認定之證據，此外，復查無其他積極證據足資證明異議
    人有上揭違規事實，則異議人是否有與其他4 部機車駕駛人
    一同闖紅燈違規之事實，尚屬不能證明。原處分未予詳查，
    遽予裁罰，尚有未洽，本件聲請異議為有理由，原處分應予
    以撤銷，另諭知異議人不罰，以昭審慎。
四、據上論斷，應依道路交通案件處理辦法第20條前段，裁定如
    主文。
中    華    民    國    95    年    8     月    31    日
                  交通法庭法  官  林淑婷
以上正本證明與原本無異
如不服本裁定應於送達後五日內向本院提出抗告狀
                          書記官  廖貞音
中    華    民    國    95    年    8     月    31    日


司法院資訊處製作；財團法人民間司法改革基金會備份。
